【裁判字號】    92,簡上,192
【裁判日期】    920829
【裁判案由】    給付管理費
【裁判全文】
臺灣臺中地方法院民事判決  九十二年度簡上字第一九二號
    上  訴  人  上能建設開發股份有限公司
    法定代理人  丙○○
    訴訟代理人  甲○○
    被上訴人    中港戰國策管理委員會
                            設.
    法定代理人  丁○○      住.
    訴訟代理人  乙○○      住.
右當事人間請求給付管理費事件，上訴人對於中華民國九十二年二月十二日本院臺中
簡易庭九十二年度中簡字第七號第一審判決提起上訴，本院判決如左：
    主      文
原判決廢棄。
被上訴人在第一審之訴駁回。
第一、二審訴訟費用由被上訴人負擔。
    事實及理由
一、被上訴人主張：其為坐落臺中市○區○○○街一段一四二號中港戰國策社區住戶
    （下稱系爭社區）管理委員會，上訴人為系爭社區之區分所有權人，上訴人本應
    繳納系爭社區之管理費，且上訴人利用系爭社區之頂樓空間而享有管理上之便利
    ，依使用者付費原則，上訴人亦應比照其他住戶給付管理費。惟上訴人自民國八
    十四年十月起至九十一年六月止，積欠未繳之管理費計新臺幣（下同）二十八萬
    四千三百十元（下稱系爭管理費）。被上訴人迭經催討，未獲置理。爰依住戶規
    約及公寓大廈管理條例第十條、第二十一條之規定，提起本件訴訟，請求上訴人
    給付被上訴人系爭管理費，及自起訴狀送達上訴人翌日即九十二年二月八日起至
    清償日止，按年息百分之五計算之利息。並於本院聲明：駁回上訴。
二、上訴人則以：(一)上訴人於原審九十二年二月二十六日言詞辯論期日前即同年月二
    十五日，業已具狀答辯聲明駁回原告之訴，並陳明被上訴人應提出建物登記謄本
    並舉證證明本件請求系爭管理費之依據為何等情，上訴人於原審並非未提出任何
    書狀作何聲明或陳述；(二)上訴人並非系爭社區之區分所有權人或占有使用之人，
    自無給付系爭管理費之義務等語，作為抗辯。並於本院聲明：如主文所示。
三、按公寓大廈管理條例所稱：區分所有，係指數人區分一建築物而各有其專有部分
    ，並就其共用部分按其應有部分有所有權；專有部分，係指公寓大廈之全部或一
    部分，具有使用上之獨立性，且為區分所有之標的者；共用部分，係指公寓大廈
    專有部分以外之其他部分及不屬專有之附屬建築物，而供共同使用者；約定專用
    部分，係指公寓大廈共用部分經約定供特定區分所有權人使用者；約定共用部分
    ，係指公寓大廈專有部分經約定供共同使用者而言，此觀公寓大廈管理條例第三
    條之規定甚明。又「專有部分、約定專用部分之修繕、管理、維護，由各該區分
    所有權人或約定專用部分之使用人為之，並負擔其費用」、「共用部分、約定共
    用部分之修繕、管理、維護，由管理負責人或管理委員會為之。其費用由公共基
    金支付或由區分所有權人按其共有之應有部分比例分擔之。但修繕費係因可歸責
    於區分所有權人之事由所致者，由該區分所有權人負擔」、「前項共用部分、約
    定共用部分之管理、維護費用，區分所有權人會議或規約另有規定者，從其規定
    」，公寓大廈管理條例第十條第一、二、三項定有明文。綜觀前開規定，可知：
    (一)專有部分，係由區分所有權人負擔管理維護費用；(二)約定專用部分，既係指公
    寓大廈共用部分經約定供「特定區分所有權人使用者」而言，則公寓大廈管理條
    例第十條第一項規定之約定專用部分使用人應負擔管理維護費用者，自係指區分
    所有權人而言；(三)共用部分，除住區分所有權人會議或規約另有規定者外，應由
    公共基金或區分所有權人負擔。經查：
  (一)被上訴人主張上訴人為系爭社區之區分所有權人，依住戶規約上訴人亦有繳納系
    爭管理費之義務等語，並舉八十七年一月十日系爭社區管理費繳納標準之會議紀
    錄一紙為證。惟為上訴人所否認。且被上訴人嗣於本院陳明：「因為上訴人確實
    不是區分所有權人，所以無法提出上訴人之建物土地登記謄本」等語明確（見本
    院九十二年六月三十日準備程序筆錄），自堪認上訴人並非系爭社區之區分所有
    權人。其次，觀諸被上訴人提出之上開會議紀錄，僅係記載系爭社區之管理費繳
    納標準為何，本無從推認被上訴人因此即有繳納系爭管理費之義務，且被上訴人
    復未提出系爭社區區分所有權人會議決議或住戶規約等證據，自難逕認上訴人非
    為系爭社區之區分所有權人時，有何繳納系爭管理費之義務，甚為明確。
  (二)從而，上訴人既非系爭社區之區分所有權人，就系爭社區之專有部分、約定專用
    乃至共用部分，本無負擔管理維護費之義務。且被上訴人復未舉證證明系爭社區
    區分所有權人會議決議或住戶規約另有特約之情形下，益見本件上訴人並無繳納
    系爭管理費之義務。
四、綜上所述，被上訴人依公寓大廈管理條例第十條及住戶規約之法律關係，請求上
    訴人給付二十八萬四千三百十元之系爭管理費，及自起訴狀送達上訴人翌日即九
    十二年二月八日起至清償日止，按年息百分之五計算之利息，為無理由，不應准
    許。原審為被上訴人勝訴之判決，自有未洽。上訴意旨指摘原判決不當，求予廢
    棄改判，為有理由。爰由本院予以廢棄改判，如主文第二項所示。
五、兩造其餘攻擊防禦方法，經審酌後，核與判決結果不生影響，爰不一一論述，併
    此敘明。
據上論結，本件上訴為有理由，依民事訴訟法第四百三十六條之一第三項、第四百五
十條、第七十八條，判決如主文。
中      華      民      國    九十二    年      八      月    二十九    日
                                  臺灣臺中地方法院民事第五庭
~B審判長法官  張惠立
~B法      官  王邁揚
~B法      官  何世全
右為正本係照原本作成
如對本判決上訴，須於判決送達後廿日內向本院提出上訴狀
中      華      民      國    九十二    年      八      月    二十九    日
~B法院書記官  詹東益
（不得上訴）


司法院資訊處製作；財團法人民間司法改革基金會備份。
